臺灣士林地方法院交通事件裁定　　　　 96年度交聲字第458號
原處分機關　交通部公路總局臺北區監理所
異　議　人
即受處分人　甲○○
上列異議人即受處分人因違反道路交通管理處罰條例案件，對於
交通部公路總局臺北區監理所中華民國96年4 月30日所為之處分
（原處分案號：北監自裁字第裁40-Z00000000號）聲明異議，本
院裁定如下：
    主  文
原處分撤銷。
甲○○不罰。
    理  由
一、按「違反行政法上義務之行為非出於故意或過失者，不予處
    罰。」，行政罰法第7 條第1 項定有明文。再按汽車行駛高
    速公路及快速公路，不得有在路肩上行駛，或利用路肩超越
    前車或倒車之行為，高速公路及快速公路交通管制規則第9
    條第1 項第2 款亦有明文。又汽車行駛於高速公路、快速公
    路或設站管制之道路，不遵使用限制、禁止、行車管制及管
    理事項之管制規則而有未依規定使用路肩之行為者，處汽車
    駕駛人新臺幣（下同）3 千元以上6 千元以下罰鍰，並予記
    違規點數1 點，復為道路交通管理處罰條例第33條第1 項第
    9 款、第63條第1 項第1 款所明定。
二、原處分意旨略以：異議人即受處分人甲○○於民國96年2 月
    19日11時21分許，駕駛車號9B-3910 號自用小客車（登記所
    有人：王珮倫），行經國道1 號高速公路南下55公里處，違
    規行駛路肩，為警攔查掣單舉發「行駛路肩」之違規，依道
    路交通管理處罰條例第33條第1 項第9 款之規定裁處罰鍰4
    千元，並依同條例第63條第1 項第1 款之規定記違規點數1
    點。
三、聲明異議意旨略以：異議人於96年2 月19日大年初二上午11
    時20分，行經南下國道1 號高速公路中壢路段54公里處，見
    高速公路電子看板寫著內壢至中壢路段7 時至19時開放路肩
    行駛小型車，彼時因適逢塞車，且有多部車輛亦行駛路肩，
    伊確認時間與路段後，遂行駛於路肩，嗣於96年3 月15日伊
    卻收到行駛路肩之罰單，伊深感不服，因該電子看板之標示
    不完整，只顯示開放路肩的路段、地名與時間，卻未顯示里
    程，導致誤以為該路段可行駛路肩，且經伊申訴後，內政部
    警政署國道公路警察局第一警察隊回覆之函文中所謂之「57
    .8 公 里」、「61.7公里」里程數如有顯示於電子看板上，
    則伊必當遵守規定，不致遭誤導，原處分實難令人甘服云云
    。
四、本院查：
(一)異議人甲○○於上開時間，駕駛車號9B-3910 號自用小客車
    ，行經國道1 號高速公路南下55公里處，行駛路肩之事實，
    為異議人所不否認，並有卷附內政部警政署國道公路警察局
    舉發違反道路交通管理事件通知單1 紙可稽，應甚明確，堪
    予認定。又96年2 月17日至25日春節連續假期，為紓解國道
    1 號公路交通壅塞，於內壢（57.8公里）至中壢路段（61.7
    公里）路段7 至9 時實施時段性開放路肩供小型車行駛，並
    於該路段南向57.8公里處設置明顯標誌牌告示等情，有內政
    部警政署國道公路警察局第一警察隊96年4 月10日公警一交
    字第0960171029號函在卷可稽，同堪認定。
(二)惟查，異議人遭取締行駛路肩之地點固不在上述開放路肩行
    駛之路段範圍內，然該日於國道1 號高速公路之資訊可變標
    誌顯示內容，僅顯示「7-19時內壢中壢開放路肩」文字訊息
    ，然並無顯示公里數等情，有交通部臺灣區○道○○○路局
    北區工程處96年6 月21日北交工字第0965000840號函所載：
    「…三、本處資訊可變標誌以顯示路況為主，因其可顯示之
    字數有限，故於輔助宣導開放路肩措施訊息時，以交流道名
    稱宣導，以提醒用路人該路段有開放路肩措施的訊息，惟實
    際開放路肩之起點及終點，仍以起點及終點現場設置的標誌
    牌為準。四、本處於國道1 號南下51公里處的資訊可變標誌
    ，顯示內容為『7 -19 內壢- 中壢開放路肩』」等語可稽（
    附於臺灣臺北地方法院96年度交聲字第563 號卷第16頁），
    並有該函附之「資訊可變標誌顯示內容表」足憑。矧人民違
    反法律上之義務而應受行政罰之行為，法律無特別規定時，
    雖不以出於故意為必要，仍須以過失為其責任條件，如行為
    人主觀上並非出於故意或過失情形，應無可非難性及可歸責
    性而不予處罰。本件違規當日國道1 號公路南下51公里處之
    資訊可變標誌顯示內容既顯示「7 -19 時內壢中壢開放路肩
    」等文字而未顯示開放之公里數，則一般駕駛人非無可能以
    「內壢」、「中壢」等地理概念解讀開放路肩之範圍，而本
    件違規地點係接近中壢服務區（55.1公里）及內壢交流道（
    57 公 里處），駕駛人極有可能誤以為該路段即為前揭標誌
    所顯示已開放路肩行駛之中壢到內壢路段。從而，異議人因
    上開電子看板（資訊可變標誌）所顯示內容，誤認國道1 號
    南下55公里處即為開放路肩路段，進而於該處行使路肩，主
    觀上難認有何故意或過失可言。
(三)原處分機關認受處分人違規事實明確，遽對異議人為前開裁
    決，難認允當，本件異議為有理由，應由本院將原處分撤銷
    ，改諭知異議人不罰，以資適法。
據上論斷，應依道路交通案件處理辦法第20條前段，裁定如主文
。
中　　華　　民　　國　　96　　年　　9 　　月　　28　　日
                  刑事第六庭法  官  許永煌
以上正本證明與原本無異
如不服本裁定應於送達後5日內向本院提出抗告狀
                            書記官  陳淑琪
中　　華　　民　　國　　96　　年　　10　　月　　1 　　日
